臺灣桃園地方法院行政訴訟判決　
111年度交字第135號
原      告  駱俊勇  
被      告  桃園市政府交通事件裁決處
                      設桃園市○○區○○路00號7~8樓
代  表  人  張丞邦    住同上
訴訟代理人  黃一鳴律師
上列當事人間交通裁決事件，原告不服被告民國111年4月20日(
原掣開立日期為111年3月31日)桃交裁罰字第58－DG0000000號裁
決，提起行政訴訟，本院判決如下：
    主  文
原告之訴駁回。
訴訟費用新臺幣參佰元由原告負擔。
    事實及理由
壹、程序方面：
    本件係因原告不服被告所為道路交通管理處罰條例（下稱處
    罰條例）第8 條之裁決而提起撤銷訴訟，依行政訴訟法第23
    7 條之1 ，應適用交通裁決事件訴訟程序。本件因卷證資料
    已經明確，本院依行政訴訟法第237 條之7 規定，不經言詞
    辯論，直接裁判。
貳、實體方面：                                  
一、事實概要：
    原告於民國110年5月23日23時2分許，騎乘車牌號碼000－000
    0號普通重型機車（下稱系爭機車），行經桃園市桃園區臺1
    線23.6公里處時，為桃園市政府警察局交通警察大隊（下稱
    舉發機關）員警認原告有「駕駛人行車速度超過規定之最高
    時速60公里以上（處車主）」之違規，遂逕行舉發並填製桃
    警局交字第DG0000000號之舉發違反道路交通管理事件通知
    單（下稱系爭舉發通知單），記載應到案日期為110年7月11
    日前，並移送被告處理。經被告函請舉發機關協助查明事實
    後，認原告確有「駕駛人行車速度超過規定之最高時速60公
    里（處車主）」之違規，即於111年3月31日填製桃交裁罰字
    第58－DG0000000號之違反道路交通管理事件裁決書，爰依道
    路交通管理處罰條例（下稱處罰條例）第43條第4項及違反
    道路交通管理事件統一裁罰基準及處理細則（下稱裁罰基準
    及處理細則）等規定，裁處原告吊扣汽車牌照3個月及處罰
    主文二之易處處分。原告不服，於是提起本件行政訴訟。嗣
    被告因上開桃交裁罰字第58－DG0000000號裁決書之處罰主文
    二尚未生易處處分效力，爰於111年4月20日另掣開桃交裁罰
    字第58－DG0000000號之違反道路交通管理事件裁決書（下稱
    原處分），裁處原告「吊扣汽車牌照3個月」，刪除處罰主
    文二之易處處分，並另行寄予原告。
二、原告起訴主張及聲明：
（一）主張要旨：
　　　原告承認自己超速之事實，但國內測速照相機器都有正負
      區間之公差值存在，亦即機器本身有2％的誤差值，是本件
      若減去公差之最大值2％，根本就未達時速111公里，即未
      構成危險駕駛之超速60公里以上違規。
（二）聲明：撤銷原處分。
三、被告答辯及聲明：
（一）答辯要旨：
    ⒈引用處罰條例第7條之2第1項第7款、第2項第9款、第3項、
      第24條第1項第3款、第43條第1項第2款、第4項、第63條
      第1項第3款、道路交通安全規則（下稱道安規則）第93條
      第1項前段、道路交通標誌標線號誌設置規則（下稱設置
      規則）第55條之2等相關交通法規之條文（詳卷附答辯狀
      ）。
    ⒉舉發機關111年8月11日桃警分交字第1100048400號函文所
      附答辯報告書表示略以：「…旨揭取締地點道路執行車道
      ，該路段速限50公里…查受處分人於該（23）日23時5分駕
      駛MVH－9221普通重機，行駛於桃園市桃園區台一線23.6公
      里往桃園區方向，經儀器測得時速111公里，超速61公里
      ，為警逕行舉發…次查該（23）日警示牌位置與雷達測速
      儀距離，經GOOGLE地圖測距與職時測約為180公尺，符合
      規定…」等語。
　　⒊本件使用之雷射測速儀規格24.125GHz（K-Band）照相式，
      廠牌：GATSOMETER，型號：（一）主機：TYPE24，（二）
      天線：TYPE24，器號：（一）主機：1793，（二）天線：
      1793，係由經濟部標準檢驗局委託財團法人工業技術研究
      院於109年10月16日檢定合格，且有效期限至110年10月31
      日（涵蓋原告違規時間），檢定合格單號碼為J0GA000000
      0A、J0GA0000000B，有財團法人工業技術研究院雷達測速
      儀檢定合格證書1紙為證。本測速儀器有檢驗後發給之證
      書，自有相當之公信力。按雷達測速儀係利用雷達波以偵
      測移動物體速度，於無線電波之行進過程中，遇有物體時
      ，該無線電波會被反射，且其反射回來之電波，其頻率及
      振幅將隨所欲物體之移動狀態而改變，當車速逾越所設定
      之速度時，採證相機即同步拍照存證，而雷達測速儀顯示
      原告車輛當時行車速度為每小時111公里（速限50公里，
      超速61公里），違規事實看可認定。
　　⒋復按交通警察製單舉發違反道路交通管理處罰條例所列之
      違規事實，本質上為行政處分，係公務員基於職務上之權
      力，依法就特定之具體事件所為之具公法上效果之單方面
      行政行為，基於公務員為公法上行為具有公信力之原則，
      該行政行為當可被推定為真正，其據以依法處分之事實認
      定亦為正確無誤。準此，原舉發員警舉發交通違規案件時
      ，僅需確信當時儀器所測定之數據為真並無誤時，自可依
      法賦予之職權依法告發。
　　⒌至原告自承有超速行為，惟主張測速照相機有正負公差2％
      的誤差值，而本案時速就未達111公里等語。惟參照臺北
      高等行政法院109年度交上字第179號、臺灣台中地方法院
      108年度交字第395號等判決意旨觀之，本件本件原告並未
      提出證據證明該雷達測速儀有何故障或測速有何違誤之虞
      ，自難單以機器本身可能存有誤差值，即率以推翻經國家
      檢定合格之雷達測速儀所測得之數據。
　　⒍綜上所述，原告確有「行車速度超過規定之最高時速60公
      里（處車主）」之情，已該當處罰條例第43條第4項規定
      之要件，被告依法裁處，應無違誤，原告之訴無理由，判
      決如聲明所述，以維法紀。
（二）聲明：駁回原告之訴。
四、本院之判斷：
（一）前提事實：
      原告於110年5月23日23時2分許，騎乘系爭機車行經桃園
      市桃園區臺1線23.6公里處時，為舉發機關員警認原告有
      「駕駛人行車速度超過規定之最高時速60公里以上（處車
      主）」之違規等情，此有舉發機關110年8月11日桃警分交
      字第1100048400號函文、舉發機關110年11月10日桃警分
      交字第1100071570號函文（見本院卷第29頁、第37頁）、
      舉發員警答辯報告書（見本院卷第31頁）、違規路段現場
      照片（見本院卷第32頁）、原告行車路線圖（見本院卷第
      33頁）、雷達測速儀檢定合格證書（見本院卷第34頁）、
      違規採證照片（見本院卷第35頁）、系爭舉發通知單（見
      本院卷第46頁）、機車車籍查詢（見本院卷第47頁）、交
      通違規案件陳述書（見本院卷第49至58頁）等資料各1份
      在卷可憑。
（二）本件被告認定原告有「行車速度超過規定之最高時速60公
      里（處車主）」之違規，並無違誤：
    ⒈按「汽車駕駛人，駕駛汽車有下列情形之一者，處新臺幣6
      ,000元以上24,000元以下罰鍰，並當場禁止其駕駛：二、
      行車速度，超過規定之最高時速60公里」，處罰條例第43
      條第1項第2款定有明文。
    ⒉次按「（第1項）汽車駕駛人之行為有下列情形之一，當場
      不能或不宜攔截製單舉發者，得逕行舉發：七、經以科學
      儀器取得證據資料證明其行為違規。（第2項）前項第七
      款之科學儀器應採固定式，並定期於網站公布其設置地點
      。但汽車駕駛人之行為屬下列情形之一者，不在此限：九
      、行車速度超過規定之最高速限或低於規定之最低速限。
      （第3項）對於前項第九款之違規行為，採用固定或非固
      定式科學儀器取得證據資料證明者，於一般道路應於100
      公尺至300公尺間，於高速公路、快速公路應於300公尺至
      1,000公尺間，明顯標示之；其定點當場攔截製單舉發者
      ，亦同」處罰條例第7條之2第1項第7款、第2項第9款、第
      3項分別定有明文。經查，本件違規地點處設置「警52」
      測速取締標誌告示牌之位置，與雷達測速儀之距離約為18
      0公尺，此有舉發機關110年8月11日桃警分交字第1100048
      400號函文（見本院卷第29頁）、舉發員警答辯報告書（
      見本院卷第31頁）、違規路段現場照片（見本院卷第32頁
      ）、原告行車路線圖（見本院卷第33頁）附卷可稽(見本
      院卷第73頁)，且觀諸該測速取締標誌告示牌的擺放位置
      並沒有任何遮蔽物阻擋，亦無標誌模糊、無法辨識或辨識
      不清等情。故堪認本件舉發機關取締超速違規符合處罰條
      例第7條之2第3項前段規定。
    ⒊又目前我國警察取締超速駕駛之科學儀器可區分為二類，
      一為定點設置之固定式測速照相設備（包含有雷達、雷射
      與感應線圈等）（然感應線圈因尚未有國家檢驗標準，目
      前已暫停使用），一為手持或車裝流動測速儀器（發射兩
      條雷射光束計算目標車輛之進、出場時間）。後者又可分
      為二種，一為定置路旁附有照相機之固定雷射測速儀器，
      另一種為警員手持雷射測速槍，此或附照相功能或未具照
      相功能，確認超速後當場攔停舉發或逕行舉發。再按度量
      衡法第5條規定：「為確保交易公平、維護大眾安全健康
      及環境保護，主管機關得就供交易、證明、公務檢測、環
      境保護、公共安全、醫療衛生有關之度量衡器，指定為法
      定度量衡器」，而於「度量衡器檢定檢查辦法」第3條第1
      項第6款，並就「速度計」規定：「公務檢測用雷達測速
      儀」、「公務檢測用雷射測速儀（光達式）」及「公務檢
      測用感應式線圈測速儀」，均為應經檢定之法定度量衡器
      ，同辦法第17條第1 項亦規定檢定合格在使用中之度量衡
      器，應接受檢定機關（構）之定期或不定期檢查。是衡諸
      上開法令之意旨，可知經列為法定度量衡器之測速設備裝
      置，與大眾有關之公務檢測儀器，理應經由國家專責機關
      檢定合格後加以使用，並定期檢測，方能昭得公信。經查
      ，本件參以本件雷達測速儀拍攝之照片（見本院卷第35頁
      ），其上有顯示測得系爭車輛之車速為時速「111km/h」
      ，並記載測速儀器之「證號：J0GA0000000A」、「主機：
      1793」，核與被告所提出本件測速照相機之雷射測速儀檢
      定合格證書（見本院卷第34頁）上所載之「器號」、「檢
      定合格單號碼」相同，而上開雷射測速儀檢定合格單業經
      「財團法人工業技術研究院」檢定合格，檢定日期為「10
      9年10月16日」、有效期限為「110年10月31日」，是本件
      案發時尚於該儀器有效期間內，該測速儀之精準度毋庸置
      疑。足認本件雷射測速儀器於附表所示之時間測得系爭車
      輛之車速為時速「111km/h」，一切功能運作正常，並無
      被干擾之情事，堪以認定。
    ⒋至原告主張：其有超速之事實，但國內測速照相機器都有
      正負區間之公差值存在，亦即機器本身有2％的誤差值，是
      本件若減去公差之最大值2％，根本就未達時速111公里，
      即未構成危險駕駛之超速60公里以上違規等語。惟本件系
      爭車輛於行經桃園市桃園區臺1線23.6公里處時，經雷達
      測速儀器實際測得時速111公里，雖有容許公差值為不大
      於2KM/H ，然上開規定僅係經濟部標準檢驗局針對雷射測
      速科學儀器設備檢定合格、檢查合格與否之技術上事項，
      意即雷射測速儀經檢驗結果在上開容許公差值範圍內者為
      合格，非謂經濟部標準檢驗局經委託檢定合格之雷射測速
      儀器設備，一定存有前開「必然」之誤差值。且科學儀器
      之偵測，雖允許公差存在，但有無違規超速仍應以測速儀
      器所實際測得之數據為準；蓋科學儀器檢測標準程序中所
      設計出「可容許」之誤差數值，乃係一統計概數，故誤差
      數值往往係以一「正負區間」表示其概然數值，但無從據
      以認定是否每次測速均會發生誤差現象，亦即每次實際測
      得之數值究係在誤差範圍之正值端或負值端，抑或無誤差
      值，在科學上實無法精準認定之，此即為容許公差存在之
      理。是以，在行車速度違規之舉發上，自不允許舉發機關
      在實際測得之數值上，自行加減公差之可能最大或最小值
      ，以作為違規之行車速度區間而為不利行為人之認定，同
      理，亦不容許被舉發人以實際測得數值加減去公差之可能
      最小或最大值，為其行車之實際速度至明。原告並未提出
      證據證明舉發員警當時所使用之測速儀器有何故障之情事
      ，自難單以機器本身可能存有法定之誤差值即率以推翻經
      國家委託檢定格之雷射測速儀所測得之數據。是本件系爭
      車輛行經速限50公里之臺1線23.6公里處時，既經以檢定
      合格之測速儀器測得其時速111公里，而有超速61公里之
      違規事實，復查無雷達測速儀器操作有何不當。故原告上
      開主張，顯係誤解法律規定，不足採信。
    ⒌綜上所述，本件系爭車輛確有「速限60公里，經測時速為1
      50公里，超速逾80公里至100公里以內」之違規，而原告
      就上開超速之違規，難認已盡其選任監督及擔保駕駛人駕
      駛行為合於交通管理規範之義務，自應擔負主觀歸責之過
      失責任。是被告認定原告有「行車速度超過規定之最高時
      速60公里（處車主）」之違規，並無違誤。
（三）被告以原處分裁處原告吊扣汽車牌照3個月，並無違誤：
　　⒈按「汽車駕駛人有第1項第1款至第4款或前項行為者，並吊
      扣該汽車牌照3個月；…」，行為時處罰條例第43條第4項
      前段定有明文。
　　⒉次按裁罰基準及處理細則第1條規定：「本細則依道路交通
      管理處罰條例第92條第4項規定訂定之」、第2條第1項、
      第2項規定：「處理違反道路交通管理事件之程序及統一
      裁罰基準依本細則之規定辦理。前項統一裁罰基準，如附
      件違反道路交通管理事件統一裁罰基準表」，核上開處罰
      條例第92條第4項所授權交通部會同內政部訂定之裁罰基
      準及處理細則及其附件「違反道路交通管理事件統一裁罰
      基準表」（下稱裁罰基準表），就其立法目的及功能，乃
      為防止處罰機關枉縱或偏頗，用以維持裁罰之統一性與全
      國因違反道路交通管理事件受處罰民眾之公平，不因裁決
      人員不同，而生偏頗，寓有避免各監理機關於相同事件恣
      意為不同裁罰之功能，並非法所不許，於憲法上保障人民
      財產權之意旨並無牴觸（此並有司法院釋字第511號解釋
      意旨理由足資參照），是被告自得依此裁罰基準表而為裁
      罰。
　　⒊原告確有「行車速度超過規定之最高時速60公里（處車主
      ）」之違規行為，已詳如前述，且原告係於應到案期限內
      到案聽後裁決，是被告依行為時處罰條例第43條第4項前
      段、違裁罰基準及處理細則及裁罰基準表等規定，以「汽
      車所有人提供汽車駕駛人有第43條第1項第1款至第4款、
      第3項行為之汽車」，於期限內繳納或到案聽候裁決者，
      裁處原告吊扣汽車牌照3個月，經核即屬於法有據，亦未
      違反比例原則，原處分並無違誤。故原告訴請撤銷原處分
      為無理由，應予駁回。
（四）本件判決基礎已臻明確，兩造其餘之攻擊防禦方法及訴訟
      資料經本院審酌後，核與判決結果不生影響，無一一論述
      之必要，附此敘明。
五、本件第一審裁判費為裁判費300元，應由原告負擔，爰確定
    第一審訴訟費用額如主文第二項所示。
六、據上論結，本件原告之訴無理由，依政訴訟法第237條之8  
    第1項、第98條第1項前段等規定，判決如主文。
中　　華　　民　　國　　111 　年　　11　　月　　28　　日
　　　　　　　　　行政訴訟庭　法　官　黃漢權
上為正本係照原本作成。
如不服本判決，應於判決送達後20日內，向本院提出上訴狀並表
明上訴理由（原判決所違背之法令及其具體內容或依訴訟資料可
認為原判決有違背法令之具體事實），其未載明上訴理由者，應
於提出上訴後20日內向本院補提理由書（上訴狀及上訴理由書均
須按他造人數附繕本，如未按期補提上訴理由書，則逕予駁回上
訴），並應繳納上訴裁判費新臺幣750元。
中　　華　　民　　國　　111 　年　　11　　月　　28　　日
　　　　　　　　　　　　　　　書記官　蕭竣升